【裁判字號】    98,易,30
【裁判日期】    980430
【裁判案由】    詐欺
【裁判全文】
臺灣臺南地方法院刑事判決                98年度易字第30號
公  訴  人  臺灣臺南地方法院檢察署檢察官
被      告  甲○○
上列被告因詐欺案件，經檢察官提起公訴（97年度偵字第16472號）
，本院判決如下：
    主  文
甲○○共同意圖為自己不法之所有，以詐術使人將本人之物交付
，處有期徒刑玖月，扣案渣打國際商業銀行（帳號000000
00000000）存摺壹本、電腦主機壹臺、自由時報分類廣
告貳紙，均沒收。
    事  實
一、甲○○與丙○○、乙○○、戊○○（後3人均已審結）等人
    明知在報紙分類廣告處刊登收購帳戶之人係詐欺集團份子，
    且詐欺集團收購之帳戶存摺係供其詐欺取財匯款使用之人頭
    帳戶，渠等乃共同基於意圖為自己不法所有之犯意聯絡，由
    丙○○至報紙尋找刊登收購帳戶之廣告，並依照廣告上之聯
    絡電話與年籍不詳綽號「江哥」之詐欺集團份子聯絡，佯裝
    欲出售帳戶存摺等資料，雙方談妥後，由甲○○提供其所有
    臺灣新光商業銀行股份有限公司（下稱新光銀行）帳號0000
    000000000，及渣打國際商業銀行股份有限公司（下稱渣打
    銀行）帳號000000000000000帳戶存摺，並於97年11月4日
    先行至新光銀行臺南分行辦理網路約定帳戶轉帳（由上開新
    光銀行帳戶轉帳至渣打銀行帳戶）後，再由乙○○、戊○○
    將上開新光銀行帳戶存摺交付予綽號「江哥」之男子，而渣
    打銀行帳戶存摺及提款卡則交由丙○○保管，並負責在其位
    於臺南縣永康市○○○路218巷23弄8號租屋處，透過電腦網
    路觀看交予綽號「江哥」男子之新光銀行帳戶內是否有受詐
    欺集團份子詐騙之人匯入款項，以便立即轉帳至上開渣打銀
    行帳戶內。嗣綽號「江哥」之男子與其所屬之詐欺集團份子
    ，於97年11月14日上午8時許，撥打電話向己○○佯稱係桃
    園地檢署檢察官，因發現己○○之帳戶遭人非法使用，須先
    將該帳戶內之存款信託管理，致己○○誤以為真而陷於錯誤
    ，乃依詐欺集團份子指示於同日上午11時33分36秒匯款新台
    幣（下同）32萬元至甲○○上開新光銀行帳戶內，而丙○○
    於電腦網路上觀看到上開新光銀行帳戶內有己○○所匯入之
    32萬元，隨之於同日上午11時35分59秒將上開32萬元以網路
    約定轉帳之方式，轉匯至上開甲○○渣打銀行帳戶內，旋即
    持渣打銀行提款卡於同日下午2時18分許，至臺南市○○路
    323號東寧郵局、臺南市○○路90號及東平路145號「統一超
    商」之提款機，分10次每次提領2萬元，共計20萬元（因提
    款卡當日僅得提款20萬元），丙○○、乙○○、戊○○各分
    得6萬6千餘元，而甲○○因尚有積欠渣打銀行8萬餘元，扣
    除該積欠款項後帳戶內尚有3萬6千元，乃由乙○○、戊○○
    、甲○○三人持渣打銀行帳戶存摺於同日下午3時15分許至
    臺南市○○路364號渣打銀行崇德分行，由甲○○填寫取款
    憑條欲臨櫃提領3萬6千元，嗣因行員田純綺發覺該帳戶有異
    ，乃報警處理，乙○○、戊○○、甲○○等人見狀隨即駕車
    逃逸，嗣經警追逐後逮捕，並在乙○○身上扣得其所分得之
    贓款3萬7千元，在戊○○身上扣得7萬2700元（其中6萬6千
    元為戊○○所分得之贓款），在甲○○身上扣得上開渣打銀
    行帳戶存摺1本、取款憑條張及甲○○印章1枚，並經警於97
    年12月18日上午11時許，持檢察官所核發之拘票至臺南縣永
    康市○○○路218巷23弄8號拘提丙○○，扣得電腦主機1臺
    、自由時報分類廣告2紙及多本其他帳戶存摺（其他帳戶存
    摺另由檢察官偵查中），而悉上情。
二、案經臺南市警察局第一分局報告臺灣臺南地方法院檢察署檢
    察官偵查起訴。
    理  由
一、按「被告以外之人於審判外之言詞或書面陳述，除法律有規
    定者外，不得作為證據。」；又「被告以外之人於審判外之
    陳述，雖不符前四條之規定，而經當事人於審判程序同意作
    為證據，法院審酌該言詞陳述或書面陳述作成時之情況，認
    為適當者，亦得為證據。」，刑事訴訟法第159條第1項、第
    159條之5第1項分別定有明文。經查本件共同被告即證人丙○○、乙○○、戊○○偵查中具結之證言，雖均為被告以外
    之人審判外之陳述，惟業據被告同意作為證據使用，且該三
    證人證述情節相符，復與渠等自白一致，其作成時之情況應
    無不當，依首揭法條規定，自有證據能力。
二、訊據被告甲○○固坦承提供其所有之新光銀行、渣打銀行二
    帳戶存摺、提款卡及印章予同案被告乙○○，並於新光銀行
    辦理網路約定轉帳帳戶為上開渣打銀行帳戶，但矢口否認知
    悉提供帳戶之用途，辯稱同案被告乙○○告知該等帳戶係供
    其友人作為職棒簽賭大陸匯款之用，且伊提供上開帳戶存摺
    等物品，係因積欠乙○○15000元，並未取得任何代價云云
    。經查：
（一）被告甲○○提供上開銀行帳戶存摺、提款卡及印章予乙○○前，事先經乙○○告知該新光銀行帳戶將出售給報載收
      購存摺之詐騙集團份子，另渣打銀行存摺、提款卡、印章
      則交給丙○○保管，並由丙○○隨時監看該新光銀行網路
      帳戶，待詐騙集團詐取之款項一但存入該新光銀行帳戶，
      隨即以網路轉帳方式，以黑吃黑手法，將詐騙集團詐取之
      金額，轉入渣打銀行甲○○帳戶，再以提款卡或臨櫃方式
      領取，並約定被告可分得百分之25、丙○○分得百分之40
      ，乙○○與戊○○共取得百分之35；又被告係因缺錢，知
      悉提供帳戶可分成，始同意提供，且新光銀行帳戶出售給
      綽號「江哥」之男子7000元，其中4000元交予被告刻印章
      、補發該二銀行帳戶存摺，及留作零用等情，迭經乙○○
      於偵查中及本院審理時具結證述在卷（97年度偵字第
      16472號卷，即偵1卷第100頁、本院卷第154至157頁）；
      且與證人戊○○證稱被告對於上開犯罪模式完全知悉，係
      經乙○○告知，當時伊在場，被告並無反對的表示，事後
      並可分得詐欺所得金額百分之25（偵1卷第107、108頁、
      本院卷第158、159頁）等語，以及證人丙○○證稱由被告
      提供帳戶，並分取詐騙所得2成半（97年度偵字第18140號
      卷，即偵2卷第42頁）等情節相符，已足堪採信；況被告
      自承積欠渣打銀行約87,000萬元，又稱欠乙○○15,000元
      未還，益徵證人乙○○所述被告缺錢而提供上開帳戶屬實
      。
（二）被告辯稱帳戶係供乙○○友人簽賭賄款之用，則提供一帳
      戶已足，何須提供二帳戶？又何以大費周章辦理其中一帳
      戶為另一帳戶網路約定轉帳帳戶？再者，出售帳戶行情一
      般約為數千元，至多萬餘元，其竟可分得高達百分之25之
      佣金，亦與常情有悖，所辯不知提供帳戶之用途，乃其事
      後卸責之詞，自不足取。此外，尚有卷附新光銀行開戶基
      本資料、資金往來明細及自動化服務使用（網路轉帳）申
      請書、渣打銀行開戶基本資料及交易明細、ATM監視器翻
      拍照片，與扣案乙○○身上現金37,000元、戊○○身上現
      金72,700元（其中6萬6千元為戊○○所分得之贓款）、渣
      打銀行（帳號00000000000000）存摺1本、取款憑條1紙、
      甲○○印章1枚、電腦主機1臺、自由時報分類廣告2紙可
      按，被告與證人丙○○、乙○○、戊○○以上開手法詐欺
      取財之犯行，應堪認定。
三、查被告與丙○○、乙○○、戊○○等人明知報紙分類廣告上
    所刊登收購帳戶者均為詐騙集團份子，渠等乃利用詐騙集團
    份子為渠等行騙被害人後，再以事實欄所述之方式取得詐騙
    集團份子詐騙所得。被告利用詐騙集團之犯罪行為，雖與典
    型之間接正犯利用不知情之人犯罪有異，然被告對於詐騙集
    團之犯罪行為完全知悉，且事先將交付詐騙集團份子之帳戶
    辦理網路轉帳，致令詐騙集團無從取得所詐騙之款項，不僅
    取得優勢地位，在主觀上也藉其「意思支配」與「認知支配
    」主控詐騙集團之行為，從而在法律評價上被告與上開3人
    係立於「直接正犯」（詐騙集團）後之「間接正犯」。核被
    告所為，係犯刑法第339條第1項詐欺取財罪，且其與丙○○
    、乙○○、戊○○就上開犯行，有犯意聯絡與行為分擔，為
    共同正犯。爰審酌被告人貪圖不法利益，利用銀行管控上之
    漏洞，行此新型態犯罪手法，且致令被害人己○○受有
    320,000元之財產損失，所生危害非輕，以及犯後仍飾詞狡
    辯等一切情狀，量處如主文所示之刑。
四、扣案渣打銀行（帳號00000000000000）存摺1本、電腦主機1
    臺，及自由時報分類廣告2紙，分別為被告及共犯丙○○所
    有，並供被告遂行本件詐欺犯行所用之物，業據被告及丙○○2人供承甚詳，爰依共犯間供犯罪所用之物均應沒收之共
    犯責任共同原則（最高法院91年度台上字第5583號、89年度
    台上字第6946號判決要旨參照），併予宣告沒收。至扣案共
    犯乙○○身上現金37,000元、戊○○身上現金66,000元，雖
    均係渠等詐欺犯行所得之贓款，為犯罪所得之物，但若無第
    三人主張權利，得依法發還被害人，乃不為沒收之諭知；而
    扣案共犯戊○○身上贓款以外之現金6,700元（72,700元-
    66,000元=6,700元），因非屬本件犯罪所得（見97年度偵字
    第16472號偵查卷第105頁），且共犯丙○○持有之帳戶存摺
    多本，並無證據證明係供被告或共犯犯罪所用之物，扣案渣
    打銀行取款憑條及甲○○印章1枚，則係供被告等犯罪後取
    款用，既非犯罪工具，又均非屬違禁物，爰均不為沒收之宣
    告。
據上論斷，應依刑事訴訟法第299條第1項前段，刑法第28條、第
339條第1項、第38條第1項第2款，刑法施行法第1條之1，判決如
主文。
本案經檢察官丁○○到庭執行職務
中    華    民    國    98    年    4     月    30    日
                 刑事第十二庭  審判長法  官  卓穎毓
                                     法  官  莊玉熙
                                     法  官  魏玉英
以上正本證明與原本無異。
如不服本判決應於收受本判決後10日內向本院提出上訴書狀，並
應敘述具體理由。如未敘述上訴理由者，應於上訴期間屆滿後20
日內向本院補提理由書狀（均須按他造當事人之人數附繕本）「
切勿逕送上級法院」。
                                     書記官  曾盈靜
中    華    民    國    98    年    4     月    30    日
附錄本案論罪科刑法條全文
中華民國刑法第339條
意圖為自己或第三人不法之所有，以詐術使人將本人或第三人之
物交付者，處5年以下有期徒刑、拘役或科或併科1千元以下罰金
。
以前項方法得財產上不法之利益或使第三人得之者，亦同。
前二項之未遂犯罰之。


司法院資訊處製作；財團法人民間司法改革基金會備份。
